臺灣新竹地方法院刑事判決
109年度訴緝字第46號
公  訴  人  臺灣新竹地方檢察署檢察官
被      告  江政強


選任辯護人  張智程律師（法扶律師）
上列被告因偽造有價證券案件，經檢察官提起公訴（108年度偵
緝字第608號)，本院判決如下：
    主  文
江政強犯偽造有價證券罪，處有期徒刑參年。扣案之如附表所示
偽造之本票肆紙，均沒收；未扣案之犯罪所得新臺幣參佰伍拾萬
元沒收，於全部或一部不能沒收或不宜執行沒收時，追徵其價額
。
    事  實
一、江政強因有資金需求，竟基於意圖供行使之用而偽造有價證
    券及詐欺取財之犯意，於附表所示發票日，在新竹縣竹北市
    中華路某處，在未得曾清鎰之同意或授權之情形下，冒用曾
    清鎰之名義為發票人，在本票上偽造曾清鎰之簽名共4枚及
    偽以「曾清鎰」身分按捺之指印共8枚，並填具金額、發票
    日，以此方式接續偽造如附表所示本票4紙後，於附表所示
    發票日前往戴清能位於新竹縣新豐鄉建興路之住處，提出上
    開本票予戴清能而行使之，並作為借款之擔保，足生損害於
    曾清鎰及戴清能，並致戴清能陷於錯誤，戴清能因此陸續交
    付現金新臺幣（下同）350萬元予江政強。嗣經戴清能提示
    上開本票4紙向曾清鎰追討款項，曾清鎰稱未曾簽立上開4紙
    本票後始查悉上情。
二、案經曾清鎰訴由臺灣新竹地方檢察署檢察官偵查後起訴。
　　理  由
壹、程序方面
一、按被告以外之人於審判外之陳述，經當事人於審判程序同意
    作為證據，法院審酌該言詞陳述或書面陳述作成時之情況，
    認為適當者，得為證據。當事人、代理人或辯護人於法院調
    查證據時，知有刑事訴訟法第159條第1項不得為證據之情形
    ，而未於言詞辯論終結前聲明異議者，視為有前項之同意。
    刑事訴訟法第159條之5第1項、第2項分別定有明文。經查，
    本判決所引用以下被告以外之人於審判外之陳述，迄本案言
    詞辯論終結前，公訴人、被告及辯護人均未表示異議，本院
    審酌上開證據作成時，並無違法或不當之情況，又均無證明
    力明顯過低之情形，因認上開證據方法均適當得為證據，依
    上揭規定，應均有證據能力。
二、第按，本判決所引用其餘所依憑判斷之非供述證據，亦無證
    據證明係違反法定程序所取得，或其他不得作為證據之情形
    ，且與本案待證事實間復具有相當關聯性，依刑事訴訟法第
    158條之4規定之反面解釋，亦均有證據能力。
貳、實體方面
一、認定犯罪事實所憑之證據及認定之理由：　　
  ㈠上揭犯罪事實，業據被告江政強於本院準備程序、審理中均
    坦承不諱（訴緝卷第43、91、92頁），核與證人即告訴人曾
    清鎰、證人即被害人戴清能於偵查中之證述相符（他字2081
    號卷第13至15、48至50頁），並有扣案如附表所示偽造本票
    4張可稽（影本見他字2081號卷第4頁至第4頁反面），足徵
    被告前開任意性自白與事實相符，堪予採信。
  ㈡綜上所述，本案事證明確，被告犯行堪予認定，自應依法論
    科。
二、論罪科刑：　　
　㈠被告行為後，刑法第201條於民國108年12月25日修正，並於
    同年月27日生效施行，惟查前揭條文修正後規定，係依刑法
    施行法第1之1條第2項前段規定將罰金提高30倍，亦即將原
    本之銀元3千元修正為新臺幣9萬元，其修正結果不生有利或
    不利於行為人之情形，自非法律變更，當不生新舊法比較之
    問題，而應依一般法律適用原則，逕行適用裁判時法即修正
    後刑法第201條之規定。
　㈡按行使偽造之有價證券以使人交付財物，本即含有詐欺之性
    質，如果所交付之財物，即係該證券本身之價值，其詐欺取
    財仍屬行使偽造有價證券之行為，不另論以詐欺取財罪；但
    如行使該偽造之有價證券，係供擔保或作為新債清償而借款
    ，則其借款之行為，已屬行使偽造有價證券以外之另一行為
    ，即應另論以詐欺取財罪（最高法院90年度台上字第5416號
    判決同此見解）。被告偽造如附表所示之本票4張，目的乃
    為冒用「曾清鎰」名義以擔保向戴清能之「借款」債務，並
    非以該紙本票之本身價值使戴清能交付款項，揆諸前開判決
    說明，仍應論以詐欺取財罪。核被告所為，係犯刑法第201
    條第1項之意圖供行使之用而偽造有價證券罪、刑法第339條
    第1項之詐欺取財罪。起訴書漏未記載被告涉犯刑法第339條
    第1項之詐欺取財罪嫌，容有未恰，惟經公訴人於審理中當
    庭補充此部分罪名（訴緝卷第88頁），併此敘明。
　㈢被告於如附表所示本票偽造「曾清鎰」之簽名、指印署押，
    乃屬偽造有價證券之階段行為，其偽造本票後持以行使，行
    使偽造有價證券之低度行為則為偽造之高度行為所吸收，均
    不另論罪。又被告於104年12月23日、105年1月11日、105年
    1月12日，陸續在新竹縣竹北市中華路某處簽發該4張本票，
    於戴清能位於新竹縣新豐鄉建興路住處交付予戴清能行使，
    係密切接近之時間、地點，侵害相同法益，因各行為之獨立
    性極為薄弱，依一般社會觀念難以強行分開，刑法評價上，
    應視複數舉措為一行為之接續犯。再按刑法上一行為而觸犯
    數罪名之想像競合犯存在之目的，在於避免對於同一不法要
    素予以過度評價，其所謂「同一行為」係指所實行者為完全
    或局部同一之行為而言。因此刑法修正刪除牽連犯之規定後
    ，於修正前原認屬於方法目的或原因結果之不同犯罪，其間
    果有實行之行為完全或局部同一之情形，應得依想像競合犯
    論擬。查被告偽造如附表所示本票之目的，係為向戴清能偽
    以他人名義擔保借款以詐取款項，被告所為偽造有價證券與
    詐欺取財間具有局部同一之情形，揆諸前揭說明，其所犯偽
    造有價證券及詐欺取財罪，應依想像競合犯規定，從一重論
    以偽造有價證券罪處斷。
　㈣爰以行為人之責任為基礎，審酌被告偽以他人名義擔保借款
    而偽造本票，持之向被害人戴清能行使，致被害人戴清能陷
    於錯誤而交付款項高達350萬元，破壞票據之信用性，影響
    他人權利及交易秩序，造成被害人戴清能損失非輕，所為殊
    值非難，又被告迄今未能與告訴人曾清鎰或被害人戴清能成
    立和解或賠償其等損失，業據被告於審理中陳述甚詳（訴緝
    卷第92頁），並有本院公務電話紀錄1份在卷可稽（訴緝卷
    第49頁），足見被告所為對告訴人曾清鎰、被害人戴清能造
    成之損害完全未予賠償；惟其犯後終能坦承犯行，態度尚可
    ，再考量本件犯罪目的、動機、手段，暨被告自述大專畢業
    之智識程度，目前賣中古車為業，家庭經濟狀況普通（訴緝
    卷第93頁）等一切情狀，量處如主文所示之刑，以示懲儆。
三、沒收：
　㈠按被告行為後，刑法關於沒收部分業經修正，並於105年7月1
    日生效施行，而刑法第2條第2項亦經同步修正施行為「關於
    沒收之規定應適用裁判時之法律」，故本件沒收應適用修正
    後之法律規定，而無庸為新舊法之比較適用。次按刑法施行
    法第10條之3第2項規定「105年7月1日前施行之其他法律關
    於沒收、追徵、追繳、抵償之規定，不再適用。」，是刑法
    就沒收之規定全盤修正，並明定除現行法中有特別規定而依
    特別規定外，不再適用其他法律關於沒收之相關規定，回歸
    一體適用刑法。又刑法第38條第2項規定「供犯罪所用、犯
    罪預備之物或犯罪所生之物，屬於犯罪行為人者，得沒收之
    。但有特別規定者，依其規定」，參諸立法理由係為藉由沒
    收該等犯罪行為人所有供犯罪所用、犯罪預備之物或犯罪所
    生之物以預防並遏止犯罪，賦予法官審酌個案情節決定有無
    沒收必要。但於有特別規定者仍應優先適用。是關於偽造、
    變造之有價證券，不問屬於犯人與否，沒收之，刑法第205
    條既已特別規定，不問屬於犯人與否，均沒收之，自屬刑法
    第38條第2項但書所指之特別規定，應優先適用之。再按犯
    罪所得，屬於犯罪行為人者，沒收之。但有特別規定者，依
    其規定；前二項之沒收，於全部或一部不能沒收或不宜執行
    沒收時，追徵其價額，刑法第38條之1第1項、第3項分別定
    有明文。
　㈡刑法第205條對於偽造之有價證券採義務沒收主義，是以不問
    屬於何人所有，亦不論有無搜獲扣案，苟不能證明其已滅失
    ，即應依法宣告沒收。是以扣案如附表所示之偽造本票4紙
    （108年度院保字第658號），不問屬於被告與否，均應依刑
    法第205條之規定宣告沒收。
　㈢又查被告偽造如附表所示本票後，持以交付予被害人戴清能
    而行使，因而獲被害人戴清能交付借款350萬元，是該款項3
    50萬元即屬被告之犯罪所得，未據扣案，應依刑法第38條之
    1第1項前段、第3項之規定宣告沒收，並諭知於全部或一部
    不能沒收或不宜執行沒收時，追徵其價額。另如附表所示本
    票上所偽造之告訴人曾清鎰之簽名共4枚及偽以「曾清鎰」
    身分按捺之指印共8枚，已因隨同如附表所示本票而沒收，
    自不必再就偽造之署押另予宣告沒收，附此敘明。
據上論斷，應依刑事訴訟法第299條第1項前段，判決如主文。
本案經檢察官翁貫育提起公訴，檢察官孫立婷、劉得為到庭執行
職務。
中　　華　　民　　國　　110 　年　　4 　　月　　8 　　日
　　　　　　　　　刑事第三庭　　審判長法　官  賴淑敏　
　　　　　　　　　　　　　　　　　　　法　官　黃怡文
　　　　　　　　　　　　　　　　　　　法　官　王靜慧
以上正本證明與原本無異。　　　　　　　　　　　　　　　　
如不服本判決應於收受判決後20日內向本院提出上訴書狀，並應
敘述具體理由。其未敘述上訴理由者，應於上訴期間屆滿後20日
內向本院補提理由書(均須按他造當事人之人數附繕本)「切勿逕
送上級法院」。
                                      書記官  林曉郁
中　　華　　民　　國　　110 　年　　4 　　月　　9 　　日
附錄本案論罪科刑法條：
中華民國刑法第201條第1項
意圖供行使之用，而偽造、變造公債票、公司股票或其他有價證
券者，處3年以上10年以下有期徒刑，得併科9萬元以下罰金。
中華民國刑法第339條第1項
意圖為自己或第三人不法之所有，以詐術使人將本人或第三人之
物交付者，處5年以下有期徒刑、拘役或科或併科50萬元以下罰
金。
附  表：
編號 本票號碼 發票日（民國） 發票人 金額（新臺幣） 影本出處 1 TH147365 105年1月11日 曾清鎰 70萬元 他字2081號卷第4  頁 2 TH147368 104年12月23日 曾清鎰 50萬元 他字2081號卷第4  頁 3 TH147370 105年1月12日 曾清鎰 200萬元 他字2081號卷第4  頁反面 4 TH147371 105年1月12日 曾清鎰 30萬元 他字2081號卷第4  頁反面